【裁判字號】    97,訴,3210
【裁判日期】    980707
【裁判案由】    偽造文書等
【裁判全文】
臺灣彰化地方法院刑事判決              97年度訴字第3210號
公  訴  人  臺灣彰化地方法院檢察署檢察官
被      告  辛○○
上列被告因偽造文書等案件，經檢察官提起公訴（97年度偵緝字
第396 號、397 號及398號），本院判決如下：
    主  文
辛○○連續行使偽造私文書，足以生損害於他人，處有期徒刑壹
年陸月。
    事  實
一、辛○○因財務狀況困窘，為籌措財源，明知「粘秀華」、「
    林財元」、「黃進興」、「黃財元」、「黃秀月」、「粘伶
    娟」及「黃金純」等人並未參加合會，自民國87年5 月25日
    起至89年9 月間某日止，竟基於意圖為自己不法之所有之概
    括犯意及行使偽造準私文書之概括犯意，偽以上開「粘秀華
    」等人名義先後參加為附表一至五所示之合會，並在其制作
    權限之合會單上，虛列「粘秀華」等人之姓名，致使如附表
    一至五所示真實加入之會員戊○、癸○○、庚○○、己○○
    、乙○○、丁○○、壬○○、施美珍、粘美鳳、林錦梅、黃
    瑞圖、羅培玲及丙○○等人均陷於錯誤，誤以為上開「粘秀
    華」等人亦均為會員，而決定加入為會員，並於附表一至五
    所示之冒標日期，利用擔任會首及主持開標之便，趁部分活
    會會員未到現場投標及參與開標之會員相互不熟悉之際，分
    別以附表一至五所示合會所載虛列會員「粘秀華」、「林財
    元」、「黃進興」、「黃財元」、「黃秀月」、「粘伶娟」
    、「黃金純」及真正會員許江丹、黃美婉、黃進添、粘秀桃
    、許阿美、許阿瑞、施麗珠、黃炳輝、黃阿守與李阿綢等人
    名義偽造標單，並在標單上填寫附表一至五所示之冒標標金
    作為競標利息，再將偽造之標單加入競價投標之行列而行使
    ，使其他活會會員誤以為真，足生損害於被冒名者及前揭互
    助會之其他活會會會員，並影響各互助會會員間之信用評估
    及依約如期標得會款之利益，另向當次活會會員收取會款，
    使不知情之遭冒標之會員許江丹、黃美婉、黃進添、鄭粘秀
    桃、許阿美、許阿瑞、施麗珠、黃炳輝、黃阿守、李阿綢等
    人及其他活會會員均陷於錯誤而陸續如數繳交會款予辛○○
    （得標日期、標息及各次詐欺會款詳如附表一至五），合計
    共詐得至少新台幣（下同）0000000 元（起訴書誤載為6,72
    2,000 元）。嗣於89年10月間，辛○○因財務週轉不靈，突
    然停標倒會，經活會會員向其他會員查證後，始悉上情。
二、案經丙○○、戊○、己○○、癸○○、乙○○、甲○○、庚
    ○○、丁○○、壬○○等人訴由臺灣彰化地方法院檢察署檢
    察官偵查起訴。
      理    由
一、按被告以外之人於審判外之言詞或書面陳述，除法律有規定
    者外，不得作為證據；又被告以外之人於審判外之陳述，雖
    不符合同法第159 條之1 至第159 條之4 之規定，但經當事
    人於審判程序同意作為證據，法院審酌該言詞陳述或書面陳
    述作成時之情況，認為適當者，亦得為證據；又當事人、代
    理人或辯護人於法院調查證據時，知有第159條第1 項不得
    為證據之情形，而未於言詞辯論終結前聲明異議者，視為有
    前項之同意，刑事訴訟法第159 條第1 項及第159 條之5 分
    別定有明文。查本判決下列所引用之各該被告以外之人所為
    審判外之陳述以及其他書面陳述，雖屬傳聞證據，然當事人
    於本院準備程序及審判期日中均表示無意見而不予爭執，且
    迄至言詞辯論終結前亦未再聲明異議，本院審酌上開證據資
    料製作時之情況，尚無違法不當之瑕疵，亦認為以之作為證
    據應屬適當，依刑事訴訟法第159 條之5 規定，自得作為證
    據。
二、上開事實，業據被告辛○○於偵訊及本院審理時均自白不諱
    ，核與告訴人即證人蔣鄭阿涼、己○○、癸○○、乙○○、
    甲○○、粘秀桃等人於偵訊時證述內容，暨告訴人即證人丙
    ○○、黃深根、黃至寬、庚○○、黃陳腰、黃峻程、張志宏
    、王桂花、黃春雄、陳義八、粘林亮吟、黃梅足、蔡焱烽、
    粘黃阿月及黃瑞圖等人於法務部調查局彰化縣調查站調查中
    指述被告有冒標及虛列會員等情大致相符，復有附表一至五
    之互助會會單等在卷足資佐證，足認被告之自白與事實相符
    ，其犯嫌堪予認定。
三、按刑法部分條文業於94年1 月7 日修正，並自95年7 月1日
    施行，而同於95年7 月1 日施行之刑法第2 條規定，係關於
    新舊法比較適用之準據法，其本身無關行為可罰性要件之變
    更，故於95年7 月1 日前揭法律修正施行後，如有涉及比較
    新舊法之問題，即應逕依修正後刑法第2 條第1 項規定，為
    「從舊從輕」之比較（最高法院95年度第8 次刑事庭會議決
    議意旨可資參照），查本件被告行為後，法律已有變更，陳
    述如下：
(一)、刑法第339 條第1 項之法定刑為「五年以下有期徒刑、拘役
    或科或併科一千元以下罰金」，然被告行為時之刑法第33條
    第5 款規定罰金最低額為銀元一元，且依罰金罰鍰提高標準
    條例第1 條之規定，將上開罰金之原定數額最高得提高為十
    倍，是被告行為時之所得科處之罰金刑，經折算為新臺幣後
    ，最高額為新臺幣三萬元，最低額為新臺幣三元；惟依95年
    6 月14日增訂公布之刑法施行法第1 條之1 規定：「中華民
    國九十四年一月七日刑法修正施行後，刑法分則編所定罰金
    之貨幣單位為新臺幣；九十四年一月七日刑法修正時，刑法
    分則編未修正之條文定有罰金者，自九十四年一月七日刑法
    修正施行後，就其所定數額提高為三十倍。但七十二年六月
    二十六日至九十四年一月七日新增或修正之條文，就其所定
    數額提高為三倍。」，且依95年7 月1 日施行之刑法第33條
    第5 款之規定罰金最低額為新臺幣一千元，是被告上開行為
    所得科處之罰金刑，最高額為新臺幣三萬元，最低額為新臺
    幣一千元，經比較修正前後規定之結果，應認修正後之法律
    並非較有利於被告，依修正後刑法第2 條第1 項之規定，自
    應適用行為時之法律即修正前之規定論處。
(二)、又刑法第56條連續犯之規定，業於94年2 月2 日修正公布刪
    除，並於95年7 月1 日施行，則被告之上開行使偽造文書及
    詐欺取財犯行，因行為後新法業已刪除連續犯之規定，此刪
    除雖非犯罪構成要件之變更，但顯已影響行為人刑罰之法律
    效果，自屬法律有變更，經比較修正前後規定之結果，應認
    以修正前之法律較有利於被告，依修正後刑法第2 條第1項
    前段之規定，自應適用較有利於行為人之法律即修正前之刑
    法第56條規定論以連續犯（最高法院95年第8 次刑事庭會議
    決議參照）。
(三)、又刑法第55條牽連犯之規定業經刪除，並自95年7 月1 日施
    行，故犯一罪而其方法或結果之行為犯他罪名者，依修正前
    刑法第55條後段規定，屬牽連犯，應從一重處斷，但依修正
    後刑法第55條規定，已無牽連犯可資適用，即應將各該犯行
    以數罪併合處罰，經比較修正前後規定之結果，應認修正後
    之法律並非較有利於被告，依修正後刑法第2 條第1 項之規
    定，自應適用行為時之法律即修正前之刑法第55條之規定論
    以牽連犯。
(四)、綜合比較之結果，應認修正後之法律並非較有利於被告，依
    修正後刑法第2 條第1 項之規定，自應整體適用行為時之法
    律即修正前刑法之規定論處。至上開刑法施行法第1 條之1
    之規定，係在替代罰金罰鍰提高標準條例部分條文，且與適
    用罰金罰鍰提高標準條例之結果相同，對於被告而言並不生
    有利或不利之問題，僅係將貨幣單位由銀元改為新臺幣，並
    非法律變更刑度之條文，當無須就新舊法加以比較，應逕適
    用之（臺灣高等法院暨所屬法院95年法律座談會刑事類提案
    第17號研討結果參照），附此敘明。
四、按民間互助會中之已得標會員，依據其與會首間之契約，無
    論何人得標，均有按期繳交會款之義務，故會首冒用他人名
    義得標，其詐欺所得之款，應僅限於未得標會員繳納之會款
    。次按，冒用他人名義書寫標單，以冒標他人之互助會，茍
    標單上除書寫被冒標者姓名及欲標取會款所出利息之金額外
    ，並書有「標單」之意旨，而就文義內容之本身，使人一見
    即知係投標會款之標單，該標單固係刑法第210 條所稱之私
    文書；惟如僅在紙上書寫被冒標者之姓名及所出利息之金額
    ，就文義本身並不足以獨立表示一定用意之證明，如非依民
    間互助會之習慣，尚無從認定其上之文字，係用以表示該名
    義人願出所書金額之利息以標取互助會會款之證明者，則非
    刑法第210 條所規定之私文書，而屬同法第220 條第1 項以
    文書論之準私文書，最高法院92年度臺上字第7231號判決可
    資參照。查本件如互助會之標單僅記載姓名，並依約定之標
    息得標，第三人僅憑標單之內容觀之，尚不能明瞭其用意何
    在，須依該互助會之約定始足以表示標取會款之利息，該姓
    名係標取會款之會員，而足以表示參與競標互助會會款之一
    定用意之證明，而屬刑法第220 條第1 項以文書論之文書。
    核被告上開所為，係犯刑法第220 條第1 項、第216 條、第
    210 條之行使偽造準私文書罪及第339 條第1 項之詐欺取財
    罪。又其所為偽造署押之行為，為偽造準私文書之階段行為
    ，而偽造準私文書之低度行為，復為行使之高度行為所吸收
    ，均不另論偽造署押、偽造準私文書罪。而其於每次冒標後
    ，向其他多數活會會員詐取會款，以一詐欺行為同時詐騙數
    活會會員，係以一行為觸犯數同種罪名，為想像競合犯，應
    依刑法第55條之規定，從一重論以詐欺取財罪。又其先後多
    次行使偽造準私文書及詐欺取財犯行，時間緊接，方法相同
    ，觸犯構成要件相同之罪名，顯係基於概括之犯意而為之，
    為連續犯，均應依修正前刑法第56條之規定論以一罪，並均
    依法加重其刑。另被告行使偽造準私文書之目的即在於詐欺
    取財，其所犯上開二罪間，有方法結果之牽連關係，應依修
    正前刑法第55條之規定從一重論以行使偽造準私文書罪。爰
    審酌被告未曾受有期徒刑以上刑之宣告，有臺灣高等法院被
    告前案紀錄表在卷可徵，然其冒標金額甚鉅，受害活會會員
    眾多，犯罪情節非屬輕微，惟其犯後已坦承其犯行，惟迄今
    僅與一小部分被害人即其親戚庚○○、壬○○及丁○○等人
    達成民事和解，此有本院調解程序筆錄3 份在卷可參，但詐
    騙金額高達700 多萬元，被告始終未能交待該鉅額款項之出
    處，且大部分被害人未能獲得賠償，暨審酌其品行、犯罪動
    機、目的、手段、生活狀況、智識程度及犯罪所生之損害等
    一切情狀，量處如主文所示之刑。又被告所為本件之行使偽
    造私文書及詐欺取財犯行，其犯罪時間均在96 年4月24日以
    前，然其於90年5 月9 日經臺灣彰化地方法院檢察署發布通
    緝，經員警於97年7 月16日，在彰化縣鹿港鎮○○路天后宮
    廣場經員警緝獲到案，此有被告警詢筆錄及彰化縣警察局鹿
    港分局通緝案件報告書在卷可憑，並非於96 年12 月31日前
    自動到案，依中華民國九十六年罪犯減刑條例第5 條之排除
    減刑適用之規定，自不得依該條例規定減刑。
五、又被告於如附表一至五所示之時間所填載之標單，雖為供犯
    罪所用之物，惟於行使後均已丟棄滅失，業據其供明在卷，
    爰均不另為沒收之諭知。
據上論斷，應依刑事訴訟法第273 條之1 、第299 條第1 項前段
，刑法第2 條第1 項前段、第216 條、第210 條、第220 條第1
項、第339 條第1 項，修正前刑法第56條、第55條，刑法施行法
第1條之1，判決如主文。
本案經檢察官鄭少到庭執行職務
中    華    民    國    98    年    7     月    7     日
                  刑事第六庭          法  官  鮑慧忠
以上正本證明與原本無異。
如不服本判決應於收受判決後10日內向本院提出上訴書狀，並應
敘述具體理由；其未敘述上訴理由者，應於上訴期間屆滿後20日
內向本院補提理由書 (均須按他造當事人之人數附繕本)「 切勿
逕送上級法院」。
告訴人或被害人對於判決如有不服具備理由請求檢察官上訴者，
其上訴期間之計算係以檢察官收受判決正本之日期為準。
中    華    民    國    98    年    7     月    7    日
                                      書記官  陳秀娟
附錄本案論罪科刑法條全文：
中華民國刑法第210條
（偽造變造私文書罪）
偽造、變造私文書，足以生損害於公眾或他人者，處 5 年以下有
期徒刑。
中華民國刑法第339條
（普通詐欺罪）
意圖為自己或第三人不法之所有，以詐術使人將本人或第三人之
物交付者，處 5 年以下有期徒刑、拘役或科或併科 1 千元以下
罰金。
以前項方法得財產上不法之利益或使第三人得之者，亦同。
前二項之未遂犯罰之。
  附表一（第一會）
 ┌───┬──────────┬─────────┬────┬────────────────┐
 │編號  │被冒標會員及會單編號│冒標日期          │冒標標金│詐欺活會會員會款金額（新台幣元）│
 ├───┼──────────┼─────────┼────┼────────────────┤
 │（一）│22.粘秀華（虛列會員 │88年6 月25日（第14│6,000元 │33×14,000＝462,000 元（因虛列會│
 │      │   ）               │標）              │        │員3 名，而虛列會員黃進興又遭冒名│
 │      │                    │                  │        │得標，故真正會員12名已得標，故該│
 │      │                    │                  │        │次被告是向33位真正活會會詐欺）  │
 ├───┼──────────┼─────────┼────┼────────────────┤
 │（二）│36.林財元（虛列會員 │87年5 月25日起至89│6,000元 │23×14,000＝322,000 元（以最有利│
 │      │   ）               │年9 月25日止之某月│        │被告方式計算，若林財元為倒會前最│
 │      │                    │25日              │        │後1 次即89年9 月25日得標會員，為│
 │      │                    │                  │        │第29會，而虛列會員粘秀華及黃進興│
 │      │                    │                  │        │部分及真正會員許江丹、黃美婉、黃│
 │      │                    │                  │        │進添及粘秀桃得標，又有真正會員共│
 │      │                    │                  │        │有22人得標，該期至少尚有活會會員│
 │      │                    │                  │        │23人，故被告詐欺對象應為23人。  │
 ├───┼──────────┼─────────┼────┼────────────────┤
 │（三）│37.黃進興（虛列會員 │88年4 月25日（第12│6,000元 │34×14,000＝476,000 元（本次是第│
 │      │   ）               │標）              │        │12會，以最有利被告方式計算，之前│
 │      │                    │                  │        │已有真正會員11名已得標，故本次被│
 │      │                    │                  │        │告共向34位真正活會會施以詐欺行為│
 │      │                    │                  │        │）。                            │
 ├───┼──────────┼─────────┼────┼────────────────┤
 │（四）│23.許江丹           │87年5 月25日起至89│6,000元 │23×14,000＝322,000 元（本次是第│
 │      │                    │年9 月25日止之某月│        │29 會 ，以最有利被告方式計算，若│
 │      │                    │25日              │        │許江丹為倒會前最後1 次即89年9 月│
 │      │                    │                  │        │25日得標會員（遭冒標），而虛列會│
 │      │                    │                  │        │員粘秀華、黃進興及林財元等3 人部│
 │      │                    │                  │        │分均遭冒標，又有真正會員共有22人│
 │      │                    │                  │        │得標，該期至少尚有活會會員23人（│
 │      │                    │                  │        │包含黃美婉、黃進添及粘秀桃等3人 │
 │      │                    │                  │        │部分），故被告詐欺對象應為23人。│
 ├───┼──────────┼─────────┼────┼────────────────┤
 │（五）│24.黃美婉           │87年5 月25日起至89│6,000元 │23×14,000＝322,000 元（本次是第│
 │      │                    │年9 月25日止之前某│        │29會，以最有利被告方式計算，若黃│
 │      │                    │月25日            │        │美婉為倒會前最後1 次即89年9 月25│
 │      │                    │                  │        │日得標會員，而虛列會員粘秀華、黃│
 │      │                    │                  │        │進興及林財元等3 人部分已先冒標，│
 │      │                    │                  │        │又有真正會員共有22人得標，該期至│
 │      │                    │                  │        │少尚有活會會員23人（包含許江丹、│
 │      │                    │                  │        │黃進添及粘秀桃等3 人），故被告詐│
 │      │                    │                  │        │欺對象應為23人。                │
 ├───┼──────────┼─────────┼────┼────────────────┤
 │（六）│31.黃進添           │87年5 月25日起至89│6,000元 │23×14,000＝322,000 元（本次是第│
 │      │                    │年9 月25日止之前某│        │29會，以最有利被告方式計算，若黃│
 │      │                    │月25日            │        │進添為倒會前最後1 次即89年9 月25│
 │      │                    │                  │        │日得標會員，而虛列會員粘秀華、黃│
 │      │                    │                  │        │進興及林財元等3 人部分已先冒標，│
 │      │                    │                  │        │又有真正會員共有22人得標，該期至│
 │      │                    │                  │        │少尚有活會會員23人（含許江丹、黃│
 │      │                    │                  │        │美婉及粘秀桃等3 人），故被告詐欺│
 │      │                    │                  │        │對象應為20＋3 ＝23人。          │
 ├───┼──────────┼─────────┼────┼────────────────┤
 │（七）│45.粘秀桃           │87年5 月25日起至89│6,000元 │23×14,000＝322,000 元（本次是第│
 │      │                    │年9 月25日止之前某│        │29會，以最有利被告方式計算，若粘│
 │      │                    │月25日            │        │秀桃為倒會前最後1 次即89年9 月25│
 │      │                    │                  │        │日得標會員，而虛列會員粘秀華、黃│
 │      │                    │                  │        │進興及林財元等3 人部分已先冒標，│
 │      │                    │                  │        │又有真正會員共有22人得標，該期至│
 │      │                    │                  │        │少尚有活會會員23人（含許江丹、黃│
 │      │                    │                  │        │進添及黃美婉等3 人部分），故被告│
 │      │                    │                  │        │詐欺對象應為23人。              │
 │      │                    │                  │        │                                │
 ├───┴──────────┴─────────┴────┴────────────────┤
 │ 詐欺金額合計：至少2,548,000元                                                              │
 ├──────────────────────────────────────────────┤
 │會期：87年5 月25日起至91年4 月25日止，包括會首共48會期，真正會員共45位。。                  │
 │投標方式：內標制，會款：20,000元。                                                          │
 │開標時間：每月25日晚上8 時許。                                                              │
 │開標地點：彰化縣福興鄉○○村○○路○ 段149 號。                                              │
 │倒會時間為89年9月25日為最後一會。                                                           │
 └──────────────────────────────────────────────┘
 附表二（第二會）
 ┌───┬──────────┬─────────┬─────┬────────────────┐
 │編號  │被冒標會員及會單編號│冒標日期          │冒標標金  │詐欺活會會員會款金額（新台幣元）│
 ├───┼──────────┼─────────┼─────┼────────────────┤
 │（一）│5.林財元（虛列會員）│自87年11月15日起至│3,000元   │40×7,000 ＝280 ,000 元 （以最有│
 │      │                    │89年9 月15日止之某│          │利被告方式計算，即林財元為倒會前│
 │      │                    │月15日            │          │最後1 次即89年9 月15日得標會員，│
 │      │                    │                  │          │而虛列會員王秀月已先冒標，而真正│
 │      │                    │                  │          │會員許阿美及許阿瑞等2 人部分係遭│
 │      │                    │                  │          │冒標，故真正會員共19人得標，尚有│
 │      │                    │                  │          │40位活會會員，本次詐欺對象應為40│
 │      │                    │                  │          │名活會會員（包括真正被冒標之會員│
 │      │                    │                  │          │許阿美及許阿瑞，即59－19＝40人）│
 │      │                    │                  │          │。                              │
 ├───┼──────────┼─────────┼─────┼────────────────┤
 │（二）│6.王秀月（虛列會員）│自87年11月15日起至│3,000元   │40×7,000 ＝280 ,000 元 （以最有│
 │      │                    │89年9 月15日止之某│          │利被告方式計算，王秀月為倒會前最│
 │      │                    │月15日            │          │後1 次即89年9 月15日得標會員，而│
 │      │                    │                  │          │虛列會員林財元已先冒標，而真正會│
 │      │                    │                  │          │員許阿美及許阿瑞等2 人部分係遭冒│
 │      │                    │                  │          │標，故真正會員共19人得標，尚有40│
 │      │                    │                  │          │位活會會員，被告詐欺對象應為40名│
 │      │                    │                  │          │活會會員。                      │
 ├───┼──────────┼─────────┼─────┼────────────────┤
 │（三）│11.許阿美           │自87年11月15日起至│3,000元   │40×7,000 ＝280 ,000 元 （以最有│
 │      │                    │89年9 月15日止之某│          │利被告方式計算，若許阿美為倒會前│
 │      │                    │月15日            │          │最後1 次即89年9 月15日得標會員，│
 │      │                    │                  │          │而虛列會員王秀月及林財元等人已先│
 │      │                    │                  │          │冒標，而真正會員許阿瑞等部分係遭│
 │      │                    │                  │          │冒標，故真正會員共19人得標，尚有│
 │      │                    │                  │          │40位活會會員，被告詐欺對象應為40│
 │      │                    │                  │          │名活會會員。                    │
 ├───┼──────────┼─────────┼─────┼────────────────┤
 │（四）│12.許阿瑞           │自87年11月15日起至│3,000元   │40×7,000 ＝280 ,000 元 （以最有│
 │      │                    │89年9 月15日止之某│          │利被告方式計算，許阿瑞為倒會前最│
 │      │                    │月15日            │          │後1 次即89年9 月15日得標會員，而│
 │      │                    │                  │          │虛列會員王秀月及林財元等人已先冒│
 │      │                    │                  │          │標，而真正會員許阿美等部分係遭冒│
 │      │                    │                  │          │標，故真正會員共19人得標，尚有40│
 │      │                    │                  │          │位活會會員，被告詐欺對象應為40名│
 │      │                    │                  │          │活會會員（包括被冒標之會員）。  │
 │      │                    │                  │          │                                │
 ├───┴──────────┴─────────┴─────┴────────────────┤
 │ 詐欺金額合計：至少1120,000元                                                                 │
 ├───────────────────────────────────────────────┤
 │會期：87年11月15日起至92年11月15日止，包括會首共61會，虛列會員2個，故真正會員共59名。         │
 │投標方式：內標制。                                                                            │
 │會款：10,000元。                                                                              │
 │開標時間：每月15日晚上8 時許，在彰化縣福興鄉○○村○○路○ 段149 號投標                        │
 │倒會時間約89年9月15日為最後一會。                                                             │
 │                                                                                              │
 └───────────────────────────────────────────────┘
 附表三（第三會）
 ┌───┬────────────┬─────────┬─────┬────────────────┐
 │編號  │被冒標會員及會單編號    │冒標日期          │冒標標金  │詐欺活會會員會款金額（新台幣元）│
 ├───┼────────────┼─────────┼─────┼────────────────┤
 │（一）│21.林財元（虛列會員）   │88年7 月10日（第3 │3,000元   │63×7,000 ＝441,000 元（第3 會，│
 │      │                        │標）              │          │已有2 位真正會員得標，尚未得標之│
 │      │                        │                  │          │真正會員共有63位（65－2 ＝63）  │
 ├───┼────────────┼─────────┼─────┼────────────────┤
 │（二）│59.黃進興（虛列會員）   │88年5 月10日起至89│3,000元   │51×7,000 ＝357 ,000 元（第17 會│
 │      │                        │年9 月10日止之某月│          │，之前共有14位真會員得標，尚未得│
 │      │                        │10日              │          │標之真正會員共有51位）          │
 ├───┼────────────┼─────────┼─────┼────────────────┤
 │（三）│32.施麗珠               │88月12月10日（第8 │3,000元   │59×7,000 ＝413,000 元（第8 會，│
 │      │                        │標）              │          │已有6 位真正會員得標，尚未得之真│
 │      │                        │                  │          │正會員共有60位（65－6 ＝59）    │
 ├───┴────────────┴─────────┴─────┴────────────────┤
 │ 詐欺金額合計：1,211,000元                                                                        │
 ├─────────────────────────────────────────────────┤
 │會期：88年5 月10日起至93年11月10日止，會員人數包括會首共67會，真正會員僅65位。                    │
 │投標方式：內標制。                                                                                │
 │會款：10,000元，開標時間：每月10日晚上8 時許，開標地點：彰化縣福興鄉○○村○○路○ 段149 號。      │
 │倒會時間在89年9月10日為最後一會。                                                                 │
 └─────────────────────────────────────────────────┘
 附表四（第四會）
 ┌───┬────────────┬─────────┬─────┬────────────────┐
 │編號  │被冒標會員及會單編號    │冒標日期          │冒標標金  │詐欺活會會員會款金額（新台幣元）│
 ├───┼────────────┼─────────┼─────┼────────────────┤
 │（一）│4.黃財元（虛列會員）    │88年8 月20日（第2 │2,500元   │43×7,500 ＝322,500 元（第2 會，│
 │      │                        │標）              │          │之前僅有1 位會員得標（指會首），│
 │      │                        │                  │          │故尚有43位真正會員尚未得標（44－│
 │      │                        │                  │          │1＝43）                         │
 │      │                        │                  │          │                                │
 ├───┼────────────┼─────────┼─────┼────────────────┤
 │（二）│5.黃秀月（虛列會員）    │88年9 月20日（第3 │2,500元   │43×7,500＝322,500元（第2 會，之│
 │      │                        │標）              │          │前僅有1 位會員得標（指會首），故│
 │      │                        │                  │          │尚有43位真正會員尚未得標（44－1 │
 │      │                        │                  │          │＝43）                          │
 ├───┼────────────┼─────────┼─────┼────────────────┤
 │（三）│7.黃炳輝                │88年7 月20日起至89│2,500元   │至少34×7,500 ＝255000元（以最有│
 │      │                        │年9 月20日止之某月│          │利被告方式計算，最後一會是第89年│
 │      │                        │20日              │          │9 月20日即第15會，之前真正會員黃│
 │      │                        │                  │          │阿守及李阿綢被冒標，故真正會員已│
 │      │                        │                  │          │得標人員為10人，故尚有34位真正會│
 │      │                        │                  │          │員尚未得標（44－10＝34）        │
 ├───┼────────────┼─────────┼─────┼────────────────┤
 │（四）│19.黃阿守               │88年7 月20日起至89│2,500元   │至少34×7,500 ＝255000元（起訴書│
 │      │                        │年9 月20日止之某月│          │誤載為232500元）（以有利被告方式│
 │      │                        │20日              │          │ 計算，最後一會是第89年9 月20日 │
 │      │                        │                  │          │ 即第15會，之前真正會黃炳輝及李 │
 │      │                        │                  │          │ 阿綢被冒標，故真正會已得標人員 │
 │      │                        │                  │          │ 為10人，故尚有34位真會員尚未得 │
 │      │                        │                  │          │ 標（44－10＝34）               │
 ├───┼────────────┼─────────┼─────┼────────────────┤
 │（五）│22.李阿綢               │88年7 月20日起至89│2,500元   │至少34×7,500 ＝255000元（起訴書│
 │      │                        │年9 月20日止之某月│          │誤載為232500元）（以最有利被告方│
 │      │                        │20日              │          │式計算，最後一會是第89年9 月20日│
 │      │                        │                  │          │即第15會，之前真正會員黃阿守及黃│
 │      │                        │                  │          │炳輝被冒標，故真正會員已得標人員│
 │      │                        │                  │          │為10人，故尚有34位真正會員尚未得│
 │      │                        │                  │          │標（44－10＝34）                │
 ├───┴────────────┴─────────┴─────┴────────────────┤
 │ 詐欺金額合計：0000000元                                                                          │
 ├─────────────────────────────────────────────────┤
 │會期自88年7 月20日起至92年4 月20日止，會員人數，包括會首共46會,真正會員共有44位。                 │
 │投標方式：內標制。會款：10,000元。                                                                │
 │開標時間：每月20日晚上8 時許開標地點：在彰化縣福興鄉○○村○○路○ 段149 號。                      │
 │倒會時間在89年9月20日最後一會。                                                                   │
 └─────────────────────────────────────────────────┘
 附表五（第五會）
 ┌───┬────────────┬─────────┬─────┬────────────────┐
 │編號  │被冒標會員及會單編號    │冒標日期          │冒標標金  │詐欺活會會員會款金額（新台幣元）│
 ├───┼────────────┼─────────┼─────┼────────────────┤
 │（一）│4.粘伶娟（虛列會員）    │89年2 月30日（第2 │2,500元   │37×7,500 ＝277500元（第2 會，之│
 │      │                        │標）              │          │前僅一位真正會員得標（會首），因│
 │      │                        │                  │          │真正會員僅有38位，故尚有37位真正│
 │      │                        │                  │          │會員尚未得標。）                │
 ├───┼────────────┼─────────┼─────┼────────────────┤
 │（二）│34.黃金純（虛列會員）   │89年8 月30日（第8 │2,500元   │32×7,500 ＝240000元（第8 會，之│
 │      │                        │標）              │          │前僅6 位真正會員得標，因真正會員│
 │      │                        │                  │          │僅有38位，故尚有32位真正會員尚未│
 │      │                        │                  │          │得標。）                        │
 ├───┼────────────┼─────────┼─────┼────────────────┤
 │（三）│41.黃財元（虛列會員）   │ 89年1 月30日起至 │2,500元   │32×7,500 ＝240000元（以最有利被│
 │      │                        │ 89年9 月30日止之 │          │告之方式計算，即以89年9 月30日為│
 │      │                        │ 某月30日         │          │本次得標日期即第9 會，之前僅6 位│
 │      │                        │                  │          │真正會員得標（會首），因真正會員│
 │      │                        │                  │          │僅有38位，故尚有32位真正會員尚未│
 │      │                        │                  │          │得標。）                        │
 ├───┴────────────┴─────────┴─────┴────────────────┤
 │詐欺金額合計：757500元                                                                            │
 ├─────────────────────────────────────────────────┤
 │會期：自89年1 月30日起至92年5 月30日止，會員人數，包括會首共41會，真正會員共有38位。              │
 │投標方式：內標制。                                                                                │
 │會款：10,000元。                                                                                  │
 │開標時間：每月30日晚上8 時許開標地點：彰化縣福興鄉○○村○○路○ 段149 號。                        │
 │89年9月30日為最後一會。                                                                           │
 │                                                                                                  │
 └─────────────────────────────────────────────────┘


司法院資訊處製作；財團法人民間司法改革基金會備份。
